【裁判字號】    90,台上,2464
【裁判日期】    900426
【裁判案由】    違反麻醉藥品管理條例
【裁判全文】
最高法院刑事判決                                九十年度台上字第二四六四號
    上訴人  台灣高等法院花蓮分院檢察署檢察官
    被  告  甲○○
            乙○○
右上訴人因被告等違反麻醉藥品管理條例案件，不服台灣高等法院花蓮分院中華民國
八十八年一月二十七日第二審判決（八十七年度上訴字第四○三號，起訴案號：台灣
台東地方法院檢察署八十七年度偵字第一一一五、一一三七號），提起上訴，本院判
決如左：
    主  文
原判決撤銷，發回台灣高等法院花蓮分院。
    理  由
本件原判決以公訴意旨略以：被告甲○○、乙○○共同基於非法販賣化學合成麻醉藥
品安非他命之概括犯意，於民國八十六年十一月間起，前往彰化縣花壇鄉，向李加進
購買新台幣（下同）五萬元至十萬元不等之安非他命，返回台東分裝轉售不特定人牟
利，其間於八十七年三月間起至同年四月八日止，在台東縣卑南鄉○○村○○路六五
三巷二十二號之住處，以二千元至五千元不等之價格，先後五次非法販賣安非他命與
林汶賢吸用，被告等並於八十七年四月二十四日上午六時許，復自彰化向李加進購買
七十六點五公克之安非他命二包（含袋重）攜返台東販賣被查獲，並扣得該二包安非
他命等情，因認被告等涉犯修正前麻醉藥品管理條例第十三條之一第二項第一款之非
法販賣化學合成麻醉藥品罪嫌。惟經審理結果，不能證明被告等犯罪，因而撤銷第一
審關於甲○○科刑部分之判決，改判諭知甲○○無罪，並維持第一審關於諭知乙○○
無罪部分之判決，駁回此部分檢察官在第二審之上訴，固非無見。
惟查(一)、審理事實之法院，對於案內一切證據，除認為不必要者外，均應詳為調查，
期能發現真實。苟與待證事實有重要關係，在客觀上認為應行調查之證據，而未依法
加以調查，或已調查而未調查明白，即與證據未經調查無異，均難遽為被告有利或不
利之認定。又刑事訴訟法所謂應調查之證據，並不限於具有認定犯罪事實能力之證據
，其有關證據憑信性之證據，即用以證明證據之信用性者，亦包括在內。原判決以證
人林汶賢於第一審證稱：伊不認識甲○○，伊只向綽號「大胖」購買安非他命，不是
向甲○○購買，警訊時並未指認甲○○等語。因認林汶賢於警訊中之指認不能採為被
告不利之認定，而為被告等無罪判決理由。然卷查林汶賢於八十七年四月九日警訊中
供稱：伊被查獲之安非他命係於前一日下午三、四時許，前往綽號「大胖」在台東泰
安的住處向「大胖」購買的，「大胖」姓洪，四、五十歲，聯絡電話是000000
000，總共買五次等情（偵字第一一一五號卷第四十七頁）。嗣警方於同年月二十
四日查獲被告等持有七十六點五公克之安非他命後，林汶賢更於同年月二十六日明確
指認被告等之相片謂係向「大胖」即被告甲○○與其前妻即被告乙○○購買安非他命
，並供稱：「安非他命是『大胖』叫他前妻拿給我的。」復帶警至被告等居住之處所
指認。甲○○亦承認000000000號行動電話為其前妻乙○○所有，借伊使用
等情，有各該筆錄及指認照片在卷可按（台東縣警察局關山分局關警刑字第四二一九
號卷第一頁至第四頁、第六、七、九頁）。林汶賢於第一審所謂於警訊時未指認甲○
○之口卡云云，已與卷存資料不盡相符。且林汶賢如不認識被告等並向其購買安非他
命，何以得知其持用之行動電話號碼、彼二人之關係及其住所，均有欠明瞭而待釐清
，此因與判斷林汶賢前後不同之供述，何者為真實可採，自有詳予究明之必要。乃原
審對此未詳予調查說明，遽為判決，尚嫌速斷。(二)、原判決另以在乙○○皮包查獲之
安非他命一包，係甲○○所購買以小皮包包紮寄放乙○○皮包中，並未告知為安非他
命，乙○○不知其為安非他命，乙○○此部分行為亦不成立非法持有化學合成麻醉藥
品罪。然查扣案之二包安非他命係被告等於八十七年四月二十三日自台東一起至彰化
縣花壇鄉向李加進購買，其中一包放在乙○○皮包內，已據被告等於警訊中供明。乙
○○且供稱：「（扣案安非他命及吸食器）是我和甲○○共有的。」「我和甲○○去
知本火車站坐自強號火車前往彰化車站，下車後乘坐計程車去花壇的一處地方，……
當時我在客廳等，甲○○出來後就交給我一包東西，我放進皮包。」「警方查獲二大
袋安非他命，每袋各五萬元。」等語（台東縣警察局警刑大字第三二五五號卷第一頁
至第九頁），如果無訛，則乙○○對於置放在其皮包內之物為安非他命，能否謂為不
知情，亦非全無疑義而待究明，原判決對此未詳予調查釐清，遽為上開認定，亦有未
洽。(三)、起訴書已記載被告等攜帶扣案之七十六點五公克安非他命被查獲。原判決對
甲○○持有該安非他命是否成立犯罪，漏未論述，亦有可議。檢察官上訴意旨指摘原
判決不當，非無理由，應認有撤銷發回更審之原因。
據上論結，應依刑事訴訟法第三百九十七條、第四百零一條，判決如主文。
中      華      民      國     九十     年      四      月    二十六    日
                              最高法院刑事第四庭
                                  審判長法官  董  明  霈
                                        法官  丁  錦  清
                                        法官  林  茂  雄
                                        法官  王  居  財
                                        法官  張  祺  祥
      右正本證明與原本無異
                                              書  記  官
中      華      民      國     九十     年      五      月      三      日


司法院資訊處製作；財團法人民間司法改革基金會備份。
